臺灣屏東地方法院刑事判決
111年度交訴字第46號
公  訴  人  臺灣屏東地方檢察署檢察官
被      告  曾永富
上列被告因公共危險等案件，經檢察官提起公訴（111年度偵緝
字第258號、第259號），本院判決如下：
    主  文
乙○○犯違反保護令罪，累犯，處拘役参拾日，如易科罰金，以
新臺幣壹仟元折算壹日。
被訴肇事逃逸部分，無罪。
    事  實
一、乙○○與王慧蓉前為夫妻(2人業於民國91年10月18日離婚)，2
    人間具有家庭暴力防治法第3條第1款所定之家庭成員關係。
    乙○○前因對王慧蓉實施家庭暴力行為，經本院於109年11月6
    日以109年度家護字第488號核發民事通常保護令，裁定其應
    於前開保護令有效期間內完成認知教育輔導（共24週，每週
    至少2次）、戒酒教育（共12週，每週至少2次），並於通常
    保護令核發後至遲於109年12月10日上午10時前，前往屏東
    縣政府警察局里港分局報到，接受輔導之安排，該保護令之
    有效期間為1年，且經屏東縣政府警察局里港分局高樹分駐
    所員警於同年11月15日12時10分許向乙○○執行。嗣經屏東縣
    政府109年12月25日屏府授衛醫字第10934515500號函命乙○○
    於110年1月12日、同年1月19日、同年1月26日、同年2月2日
    、同年2月9日、同年2月23日、同年3月2日、同年3月9日、
    同年3月16日、同年3月23日、同年3月30日、同年4月6日（
    皆為下午7時），前往址設屏東縣○○市○○路00號之屏東縣社
    會福利綜合館209教室完成認知教育輔導。詎乙○○明知前述
    保護令之內容，仍基於違反保護令之犯意，對於屏東縣政府
    通知其於110年1月19日前往屏東縣社會福利綜合館209教室
    接受認知教育輔導處遇，並未如期前往，至本件保護令期限
    屆至止，無法完成處遇計畫，而違反上開保護令裁定。
二、案經屏東縣政府函請屏東縣政府警察局里港分局報告臺灣屏
    東地方檢察署檢察官偵查起訴。
    理  由
壹、證據能力部分
    本判決所引用之文書證據，並無證據證明係公務員違背法定
    程序所取得，亦無顯有不可信之情況，且經本院於審理期日
    合法調查，該等證據自得作為本案裁判之資料。
貳、有罪部分
一、認定犯罪事實所憑證據及理由 
　㈠上開犯罪事實，業據被告於偵查及本院審理時坦承不諱(見偵
    緝258卷第7頁、本院卷第167頁)，並有屏東縣政府110年11
    月23日屏府授衛心字第11033899500號函、本院109年度家護
    字第488號民事通常保護令、屏東縣政府警察局里港分局保
    護令執行紀錄表、家庭暴力加害人約制查訪表、家庭暴力被
    害人查訪紀錄表、屏東縣政府109年12月25日屏府授衛醫字
    第10934515500號函暨送達證書、個案匯總報告等件附卷可
    參(見偵115卷第25、26、29至31、33至35、41至43、77至11
    9頁)。
  ㈡綜上所述，足徵被告任意性之自白核與事實相符，自堪採信
    。是以本件事證已臻明確，被告之犯行應堪認定。
二、論罪科刑部分
  ㈠被告違反本院依家庭暴力防治法第14條第1項所為之完成加害
    人處遇計畫之裁定，核其所為，係犯家庭暴力防治法第61條
    第5款之違反保護令罪。
　㈡按司法院釋字第775號解釋意旨，係闡釋行為人雖符合刑法第
    47條第1項累犯規定之要件，法院仍應依個案犯罪情節，具
    體審酌行為人犯罪之一切情狀暨所應負擔之罪責，以裁量應
    否依累犯加重之規定加重其刑。例如原應量處最低法定刑，
    於其所犯之罪不符合刑法第59條所定酌減其刑要件之情形，
    若依累犯之規定加重其最低本刑，致行為人被量處超過其所
    犯之罪之法定最低本刑，將使其所承受之刑罰超逾其所應負
    擔之罪責，而違背憲法比例及罪刑相當原則者，法院應裁量
    是否依累犯加重之規定加重其法定最低本刑（最高法院110
    年度台上字第2017號判決意旨參照）。經查，被告前因不能
    安全駕駛致交通危險罪案件，經本院以109年交簡字第568號
    刑事簡易判決判處有期徒刑5月確定，並於110年2月20日執
    行完畢，此有臺灣高等法院被告前案紀錄表附卷可按，且為
    被告所不爭執（見本院卷第167頁），其受有期徒刑完畢，5
    年以內故意再犯本件最重本刑為有期徒刑以上之罪，固為累
    犯。惟審酌前案與本案雖均屬故意犯罪，但兩案之罪質類型
    、保護法益迥不相同，又被告先前並無違反家庭暴力防治法
    之相類案件，倘處以法定相當刑度，應即足以有效達成對被
    告矯治、教化及應報之刑罰目的。職是之故，被告所為雖屬
    累犯，但尚無再予加重其刑之必要，否則不無所受刑罰超過
    其罪責之虞，爰裁量不予加重其刑。
　㈢爰以行為人之責任為基礎，審酌被告知悉民事通常保護令命
    其遵期前往執行機構接受加害人處遇計畫，卻未如期完成，
    其不僅漠視國家公權力，有害於國家對於家庭暴力行為者之
    治療及輔導，更使其本身失去治療輔導之機會，是以其所為
    實有不該；惟另考量被告於犯後已能坦承犯行，且其僅有一
    堂課程無正當理由未能完成（其餘5堂課有正當理由未能完
    成），犯行尚屬輕微，兼衡其之犯罪動機、手段、自陳之智
    識程度、家庭及生活狀況（詳見本院卷第168頁）等一切情
    狀，量處如主文所示之刑，並諭知易科罰金之折算標準。
參、無罪部分
一、公訴意旨另以：被告乙○○於110年10月7日下午5時56分許，
    騎乘車牌號碼000-000號普通重型機車（下稱丙車）沿屏東
    縣○○市○○街○○○○○○○○○○○街0○00號前，原應注意汽車在同一
    車道行駛時，除擬超越前車外，後車與前車之間應保持隨時
    可以煞停之距離，且汽車駕駛人應注意兩車並行之間隔，並
    隨時採取必要之安全措施，而依當時天候晴、夜間有照明、
    柏油路面乾燥、無缺陷、無障礙物且視距良好等情況，並無
    不能注意之情事，竟疏未注意及此，未保持隨時可以煞停之
    距離而行駛至該處；適有丁劍雄騎乘車牌號碼000-000號普
    通重型機車（下稱甲車）、被害人甲○○騎乘車牌號碼000-00
    00號普通重型機車（下稱乙車）、丙○○騎乘車牌號碼000-00
    00號普通重型機車（下稱丁車）、被害人丁○○騎乘車牌號碼
    000-0000號普通重型機車（下稱戊車）均沿海豐街同方向先
    後行駛至該處，丁劍雄所騎乘甲車之左側車身先與被害人甲○○所騎乘乙車之右前車頭相互碰撞，致被害人甲○○往左傾到
    而人車倒地，時行駛在乙車後方之被告乙○○立即緊急煞車，
    造成丙○○見狀閃避不及，其所騎乘丁車之右前車頭遂遭被告
    乙○○所騎乘之丙車之左側車身碰撞，而原行駛在丁車後方之
    被害人丁○○亦避煞不及，其所騎乘戊車之右前車頭因而碰撞
    丙○○所騎乘丁車之左側車身致被害人丁○○人車倒地，造成被
    害人甲○○因而受有雙膝擦挫傷之傷害，被害人丁○○則受有頭
    部鈍挫傷、左肩鈍挫傷、左手腕鈍挫傷等傷害（所涉過失傷
    害部分，未據告訴）。詎被告乙○○明知其騎乘屬於動力交通
    工具之前揭機車已經肇事，且被害人甲○○、丁○○因此受有傷
    害，竟基於駕駛動力交通工具肇事致人受傷而逃逸之犯意，
    未停留於現場等待員警到場處理，亦未將被害人甲○○、丁○○
    送醫或協助其獲醫療救護，復未留下聯繫資料，即騎乘前開
    機車離開現場。因認被告此部分涉有刑法第185條之4第1項
    前段之駕駛動力交通工具發生交通事故致人傷害而逃逸罪嫌
    等語。
二、按犯罪事實應依證據認定之，無證據不得認定犯罪事實；不
    能證明被告犯罪者，應諭知無罪之判決，刑事訴訟法第154
    條第2項、第301條第1項分別定有明文。申言之，犯罪事實
    之認定應憑證據，如未能發現相當證據，或證據不足以證明
    ，自不能以推測或擬制之方法，作為裁判基礎（最高法院40
    年台上字第86號判例意旨參照）；且認定犯罪事實所憑之證
    據，雖不以直接證據為限，間接證據亦包括在內，然而無論
    直接證據或間接證據，其為訴訟上之證明，須於通常一般之
    人均不致有所懷疑，而得確信其為真實之程度者，始得據為
    有罪之認定，倘其證明尚未達到此一程度，而有合理之懷疑
    存在而無從使事實審法院得有罪之確信時，即應由法院為被
    告無罪之判決（最高法院76年台上字第4986號判例意旨參照
    ）。再者，檢察官對於起訴之犯罪事實，仍應負提出證據及
    說服之實質舉證責任。倘其所提出之證據，不足為被告有罪
    之積極證明，或其指出證明之方法，無從說服法院以形成被
    告有罪之心證，基於無罪推定之原則，自應為被告無罪判決
    之諭知（最高法院92年台上字第128號判例意旨參照）。
三、檢察官認被告涉有此部分罪嫌，係以下列證據資料，為其主
    要論斷之依據：
  ⒈被告於警詢、偵查中之供述。
  ⒉證人丁劍雄、丙○○、證人即被害人甲○○、丁○○於警詢中之證
    述。
　⒊道路交通事故現場圖、道路交通事故調查報告表㈠、㈡、屏東
    縣政府警察局交通警察隊道路交通事故肇事人自首情形紀錄
    表、疑似道路交通事故肇事逃逸追查表。
　⒋被告及其騎乘丙車、證人丁劍雄及其騎乘甲車、被害人甲○○
    及其騎乘乙車、證人丙○○及其騎乘丁車、被害人丁○○及其騎
    乘戊車之車籍資料。
　⒌現場暨甲車、乙車、丙車、丁車、戊車之照片、現場監視錄
    影畫面光碟及擷圖照片、行車紀錄器錄影畫面光碟及擷圖照
    片、屏基醫療財團法人屏東基督教醫院110年10月7日診斷證
    明書、被害人甲○○之傷勢照片。
四、訊據被告堅決否認有何發生交通事故致人傷害而逃逸之犯行
    ，辯稱：我沒有撞到人，我也沒有被撞。他們是4台車車禍
    ，跟我無關。我真的要趕去上家庭暴力防治課，我看每個人
    都已經站起來，而且是自己爬起來的，機車牽到路旁邊，我
    才走的等語(見本院卷第69、168頁)。
五、檢察官所提以上事證，並不足以證明被告犯罪，茲分述如下
    ：
　㈠本件被告於上揭時、地，騎乘丙車，沿屏東縣○○市○○街○○○○○○○○○○○街0○00號前時，丁劍雄騎乘之甲車及被害人甲○○騎乘
    之乙車先在其前方發生碰撞，同向行駛在後之被告、騎乘丁
    車之丙○○及騎乘戊車之被害人丁○○見狀均緊急煞車，惟被害
    人丁○○所騎乘之戊車仍因煞閃不及，與在前之丙○○所騎乘之
    丁車發生碰撞，致被害人甲○○受有雙膝擦挫傷之傷害，被害
    人丁○○則受有頭部鈍挫傷、左肩鈍挫傷、左手腕鈍挫傷等傷
    害，被告雖有下車協助丁劍雄、被害人甲○○將機車扶好，然
    未報警處理，亦未對被害人採取任何救護措施，且未徵得被
    害人同意，即逕自駕駛丙車離開現場之事實，業據被告於警
    詢、偵查及本院審理時均坦承不諱（見偵11284卷第15至18
    頁、偵緝258卷第6頁、本院卷第69、74頁），核與證人丁劍
    雄、丙○○、證人即被害人甲○○、丁○○分別於警詢時證述之情
    節均大致相符（見偵11284卷第19至22、23至25、27至29、3
    1至33頁），復有道路交通事故現場圖、道路交通事故調查
    報告表㈠、㈡、屏基醫療財團法人屏東基督教醫院110年10月7
    日出具之診斷證明書、證號及車號資料查詢結果、現場及車
    損採證照片、傷勢照片、行車紀錄器及現場監視器畫面翻拍
    照片、屏東縣政府警察局勤務指揮中心受理110報案紀錄單
    、屏東縣政府警察局交通警察隊陳報單、受理各類案件紀錄
    表、受（處）理案件證明單等件在卷可稽（見偵11284卷第3
    5至40、63、65、67至69、71至103、105至113、115至127頁
    ），是此部分事實固堪認定。
　㈡惟查，本案丁劍雄所騎乘之甲車與被害人甲○○所騎乘之乙車
    發生碰撞而致生車禍交通事故時，被告所騎乘之丙車、丙○○
    所騎乘之丁車及被害人丁○○所騎乘之戊車均尚在後行駛一節
    ，業據被告供明在卷（見偵11284卷第15、16頁），並經證
    人丙○○、證人即被害人甲○○於警詢時分別證述明確（見偵11
    284卷第19、20、231、32頁），復經本院勘驗案發現場監視
    器畫面無訛，有本院勘驗筆錄附卷可參（見本院卷第1221、
    123頁）。準此而論，足徵甲車與乙車所發生之車禍交通事
    故，與被告、丙○○被害人丁○○之駕駛行為均無任何因果關係
    ，此外復查無其他證據可認被告就此部分車禍交通事故之發
    生有何關連，則就甲車與乙車所發生之車禍交通事故既難認
    與被告有關，即非屬被告駕駛動力交通工具「發生交通事故
    」，自無從就此部分發生之車禍交通事故以肇事逃逸罪對其
    相繩。
　㈢再者，甲車與乙車發生前揭車禍交通事故後，同向在其後依
    序行駛之丙車（被告騎乘）、丁車（丙○○騎乘）、戊車（被
    害人丁○○騎乘）見狀即同時剎車，惟戊車仍因剎閃不及而自
    後追撞丁車，然丙車均未與前開車輛有發生任何碰撞等情，
    除據被告多次陳明在卷外（見偵11284卷第16、17頁、偵緝2
    58卷第6頁、本院卷第69、118、168頁），並經證人丙○○於
    本院審理時證稱：「（問：你在發生車禍過程中間，有無跟
    騎車離開的那個人〈即被告〉碰到過？）沒有，因為是我倒下
    之後，我撞到那個女生，前面已經先撞一團了，那個女生撞
    到誰、怎麼撞的她也不知道，我也不知道，我只知道他們先
    撞之後，他倒下來，我來不及煞車，撞上去」、「（問：先
    走的那個人〈即被告〉，當時是在肇事現場附近，有無因為他
    撞到別人，或是跟他撞在一起過？）沒有，我是撞到那個女
    生」、「（有無跟先跑掉的人〈即被告〉擦撞？）沒有」等語
    明確（見本院卷第156、157頁），復經本院勘驗案發現場監
    視器畫面及戊車之行車紀錄畫面屬實，有前揭勘驗筆錄1份
    在卷可參（見本院卷第121至125、131、133頁）。是依上情
    可知，丙○○、被害人丁○○於當時各自所為剎車之行為，均係
    為避免遭受前方所發生車禍交通事故之波及，已難認與被告
    當時之駕駛行為有關。復佐以證人丙○○於本院審理時另證稱
    ：「（問：你之所以撞到別人，或是被別人撞，跟那個先跑
    掉的人有無關係？）沒有」等語（見本院卷第157頁），益
    加可認丁車與戊車之所以發生車禍交通事故確與被告無關。
    因此，被害人丁○○雖於剎車時不慎撞及在前之丁車，惟此係
    被害人丁○○自身之駕駛行為所導致，難認與被告有何關係，
    則依前揭說明，亦無從就此部分以肇事逃逸罪對其相繩，當
    不待言。
　㈣況且，案發當時係甲車、乙車及丁車、戊車分別發生碰撞，
    被告自始至終均未與前開車輛發生任何碰撞一節，已如前述
    ，則在此種情況下，被告倘若因此認為前開車禍交通事故並
    非係其駕駛行為所造成，顯與常情亦未有何相違。是以，本
    案雖有前揭車禍交通事故發生，惟尚難認被告主觀上已有認
    知其業已駕車發生交通事故致人受傷，並進而起意逃逸之犯
    意，亦堪以認定。
六、綜上所述，本件依檢察官所提各項證據，尚不足以證明被告
    確有「發生交通事故」逃逸之犯行，且亦難認定被告主觀上
    確有認知「發生交通事故」而逃逸之主觀犯意，是以被告究
    否確有該當發生交通事故致人傷害逃逸之犯行，尚無足夠之
    證據予以證明，本院認為仍存有合理之懷疑，猶未到達確信
    其為真實之程度，自不能遽認被告確有被訴之此部分犯行。
    此外，復查無其他積極證據足以證明被告確有檢察官所指犯
    行，揆諸首揭法律規定與說明，既無足夠證據確信公訴意旨
    之指訴為真實，不能證明被告犯罪，自應為被告此部分無罪
    之諭知。
據上論斷，應依刑事訴訟法第299 條第1 項前段、第301 條第1
項，判決如主文。　　
本件經檢察官葉幸真偵查起訴，由檢察官黃郁如到庭實行公訴。
中    華    民    國   111    年    10    月    31    日
                  刑事第一庭  審判長法  官  王以齊
                                    法  官  粘凱庭
                                    法  官  楊宗翰
以上正本證明與原本無異。　　　　　　　　　　　　　　　　如不服本判決應於收受判決後20日內向本院提出上訴書狀，並應敘述具體理由；其未敘述上訴理由者，應於上訴期間屆滿後20日內向本院補提理由書（均須按他造當事人之人數附繕本）「切勿逕送上級法院」。
中    華    民    國   111    年    10    月    31    日
                                    書記官  黃依玲　
附錄本案論罪科刑法條全文：
家庭暴力防治法第61條
違反法院依第14條第1項、第16條第3項所為之下列裁定者，為本
法所稱違反保護令罪，處3年以下有期徒刑、拘役或科或併科新
臺幣10萬元以下罰金：
一、禁止實施家庭暴力。
二、禁止騷擾、接觸、跟蹤、通話、通信或其他非必要之聯絡行
    為。
三、遷出住居所。
四、遠離住居所、工作場所、學校或其他特定場所。
五、完成加害人處遇計畫。